臺灣高等法院刑事判決　　　　　　　　　94年度上易字第21號
上　訴　人　臺灣桃園地方法院檢察署檢察官
被　　　告　丙○○（原名曹淑美）
上　訴　人
即　被　告　乙○○
上列上訴人因被告詐欺案件，不服臺灣桃園地方法院91年度易字
第 951號，中華民國93年10月20日第一審判決（起訴案號：臺灣
桃園地方法院檢察署90年度偵字第 20451號），提起上訴，本院
判決如下：
    主  文
上訴駁回。
    事實及理由
一、本案經本院審理結果，認第一審法院以上訴人即被告乙○○
    所為係犯刑法第三百三十九條第一項之詐欺取財罪，判處有
    期徒刑壹年，認事用法及量刑均無不當，應予維持；又第一
    審法院以無證據證明被告丙○○與被告乙○○共犯刑法第三
    百三十九條第一項之詐欺取財犯行，諭知無罪之判決，本院
    審理結果認為並無違誤，亦應維持。併均引用第一審判決書
    記載之事實、證據及理由（如附件）。
二、被告上訴意旨：
（一）被告乙○○部分：
  １、被告與告訴人程俊成認識甚久；嗣因程俊成財務困難，希
      望被告幫忙；而程俊成之土地在新埔鎮，被告亦住居新竹
      縣，惟因程俊成在銀行之借款已多，乃商請被告及被告之
      妻做擔保以向他人借款，被告相信，並無欺騙。
  ２、被告因經營旅行招攬業，有資金之需求，乃向程俊成借款
      九十五萬元。程俊成向土地銀行竹北分行及關西羅小姐借
      款時，均由被告及被告之妻做保證，借款所得且均交給程
      俊成本人，被告並未取得。
  ３、程俊成之二次借款，土地銀行部分只領九十五萬元；另次
      借款，於扣除利息、介紹人費用後亦不足二百萬元，足見
      告訴人未曾交付二百萬元予被告，被告確僅借款九十五萬
      元。被告簽寫協議書是為了配合程俊成之要求，要給程俊
      成之家人看云云。
  ４、程俊成每次央請被告借款時，被告均告以久未介紹、辦理
      ，若有需要須給付他人佣金，獲程俊成爽快答應後，被告
      始代為辦理。
（二）檢察官就被告丙○○部分上訴，意旨略以：告訴人於偵查
      中明確指稱：被告丙○○說她是安泰行員。原審判決就此
      未交待。且告訴人之指述，關於被告乙○○部分，已經原
      審認定屬實，告訴人就被告丙○○部分，亦無誣諂之理。
      又被告乙○○詐騙告訴人二十萬元，已設計許久，自當事
      先安排，找一可靠帳戶，然依被告乙○○偶遇丙○○、係
      臨時起意之說詞，與常理有違，不可採信。況被告二人就
      當日之行程，說詞不一，被告二人於當日何以同車，根本
      無從認定，單純同車之說法，顯有疑問。反倒是告訴人之
      指述共謀合理。被告二人既係同謀，被告乙○○所證二十
      萬元中，被告丙○○未取得分文云云，自不可採，原審法
      院卻引為有利被告丙○○之依據。
三、本院查：本案借款證上所指之二百五十萬元之本金最高限額
    抵押及實際借得之二百萬元，係被告乙○○代告訴人出面，
    向代書甲○○商借並請甲○○代為辦理抵押之設定，甲○○
    就借款部分轉介予羅碧琴，迨抵押手續辦妥後，即由羅碧琴
    交付二百萬元給甲○○，由甲○○轉交予被告及告訴人等事
    實，已經甲○○於本院訊問時證述明確。甲○○並稱：羅碧
    琴有先扣取每一百萬元每月二萬五千元之利息，本案併先扣
    取五萬元及規費、代書費後始交付等語。又稱：乙○○有拿
    告訴人的證件來問我要借款，我說不行，一定要當事人，後
    來告訴人就來了；設定好後，乙○○要來拿錢，但我不肯，
    後來乙○○有聯絡告訴人來，並當場簽寫本案之借款證等語
    （以上均見本院卷第六三至六五頁）（以上朱德昌之供述筆
    錄，係本院受命法官依被告之聲請及依職權傳喚後於準備程
    序訊問，並予被告表示意見，被告乙○○並不否認對該供述
    之證據能力，依刑事訴訟法第一百五十九條之一第一項之規
    定，得為證據，併此敘明）。依上所述，可知本案之借款係
    被告乙○○接洽辦理，借款證確係被告乙○○於朱德昌交付
    借款時當場簽寫，依朱德昌證述之意旨，更可知借款係由被
    告主導。其次，告訴人之上開借款，實際取得之金額因扣取
    第一期之利息及介紹費、規費等費用後並未滿二百萬元，雖
    足認定。然被告乙○○及告訴人均坦承取得上開借款後，即
    轉赴被告乙○○家。對照卷內之借款證（偵卷第七十頁）及
    合購土地協議書（偵卷第六頁，以下稱協議書）均書立於八
    十九年七月二十五日之事實，可知被告乙○○及告訴人取得
    上開借款後即轉赴被告乙○○住處，可以採信。被告雖否認
    取得該二百萬元，並稱告訴人並無二百萬元可交付被告云云
    。然告訴人堅指在被告家中交付二百萬元，並稱：朱德昌交
    付八十五萬元支票及其餘現金，其將取得之現金以及於八十
    九年七月二十一日領得之土地銀行之貸款，湊足二百萬元後
    交付予被告等語。經查，朱德昌（羅碧琴）交付之八十五萬
    元支票兌現後於八十九年八月三日入帳，有告訴人之銀行存
    摺影本可按（見偵卷第七九頁），告訴人向土地銀行貸款二
    百萬元，於同年七月二十一日入帳，告訴人於同日取得其中
    之一百九十萬元之事實，亦有告訴人之存摺影本可按（見偵
    卷第七四頁），告訴人領得之一百九十萬元，於七月二十一
    日及二十二日出借六十萬元及三十五萬元予被告乙○○，剩
    餘之九十餘萬元，足以於同年之七月二十五日，併同向羅碧
    琴借款所得，支付二百萬元予被告乙○○。不僅如此，被告
    書立之協議書第四項明白記載：「甲方程俊成所出之資金2/
    3 ，共貳佰萬元正，已由乙方乙○○收足無誤」。被告並不
    否認以仲介他人借款、土地買賣為業，其對一般文書當有相
    當之認識，則被告若未取得該二百萬元，何致於會簽立文意
    明確之該等協議書？被告所辯未取得、係虛偽簽立協議書云
    云，不可採信。綜上所述，被告取得告訴人所交付之二百萬
    元，足可認定；被告就其取得之其餘二十萬元及九十五萬元
    ，亦不否認，而原審法院就被告乙○○何以有為己不法所有
    之意圖，何以係施行詐術致告訴人陷於錯誤而交付上開款項
    ，均已敘明其依據及認定之理由，本院經核並不無合。被告
    乙○○仍就原審判決已說明之部分上訴指摘原審判決不當，
    難認為有理由，應予駁回。
四、有關被告丙○○部分：查告訴人於檢察官訊問時固一度陳稱
    ：丙○○說她是安泰行員（見偵卷第五一頁）。然其於本院
    再次請其確認時，或稱：「是電話中乙○○講好，他（呂）
    接著給他（曹）他聽，如果他（呂）說沒有在銀行上班的話
    ，那麼以下的話是正確的」、「（到底丙○○有沒有說他在
    銀行上班？）不記得」、「（丙○○到底有沒有那麼說？）
    那麼我說沒有好了」、「那麼我現在正式講我忘記了好了」
    （見本院卷第五五、五六頁）。亦即被告丙○○是否於電話
    中自稱在安泰銀行任職，告訴人所述前後反覆，實不能率予
    認定。檢察官就此部分指摘原審判決不當，自難認為有理由
    。其次，被告丙○○係旅行社業者，其隨身攜帶存摺等物，
    並不違常情。被告二人偶然相遇，被告丙○○應被告乙○○
    之要求，出借帳戶予被告乙○○供他人匯款，並於款項匯入
    隨即全數領出，交付予被告乙○○，縱稍覺突兀。然被告乙○○亦極可能單純向被告丙○○臨時借用帳戶，且未告知用
    途或詳情，亦即實不能僅以被告丙○○出借本案帳戶，並於
    款項匯入後旋即全數領出交付被告乙○○，即推認被告丙○○知悉不法，或與被告乙○○共謀詐騙告訴人。亦即被告丙○○可能係無罪之合理懷疑並不能排除，本案公訴人所引之
    證據，實未達於通常一般之人均不致於有所懷疑，而得確信
    為真之程度。原審法院以不能證明被告丙○○犯罪，諭知無
    罪之判決，並無違誤。檢察官上訴指摘原審判決不當，為無
    理由，亦應駁回。
五、被告乙○○經合法傳喚，無正當理由不到庭，爰不待其陳述
    逕行判決。
據上論斷，應依刑事訴訟法第373條、第368條、第371條，判決
如主文。
本案經檢察官朱家崎到庭執行職務。
中　　華　　民　　國　　94　　年　　5 　　月　　3 　　日
　　　　　　　　　刑事第十七庭審判長法　官  吳啟民
　　　　　　　　　　　　　　　　　  法　官  施俊堯
  　　　　　　　　　　　　　　　　  法　官  林瑞斌
以上正本證明與原本無異。
不得上訴。
                                    書記官  陳思云
中　　華　　民　　國　　94　　年　　5 　　月　　4 　　日
附錄：本案論罪科刑法條全文
中華民國刑法第339條
意圖為自己或第 3 人不法之所有，以詐術使人將本人或第 3 人
之物交付者，處五年以下有期徒刑、拘役或科或併科1000元以下
罰金。
以前項方法得財產上不法之利益或使第 3 人得之者，亦同。
前二項之未遂犯罰之。
